【裁判字號】    97,上訴,4895
【裁判日期】    971211
【裁判案由】    毒品危害防制條例等
【裁判全文】
臺灣高等法院刑事判決                97年度上訴字第4895號
上  訴  人
即  被  告  甲○○
選任辯護人  楊益松律師
上列上訴人因違反毒品危害防制條例等案件，不服臺灣桃園地方
法院97年度訴字第617 號，中華民國97年9 月4 日第一審判決（
起訴案號：臺灣桃園地方法院檢察署97年度偵字第5787號），提
起上訴，本院判決如下：
    主  文
原判決撤銷。
甲○○共同運輸第三級毒品，處有期徒刑陸年，扣案如附表一所
示第三級毒品愷他命、如附表二所示之物均沒收；未扣案如附表
三所示之物均沒收，如全部或一部不能沒收時，追徵其價額。又
行使偽造私文書，足以生損害於他人，處有期徒刑參月，上大國
際快遞回執收據上「李新利」之署押壹枚沒收。應執行有期徒刑
陸年貳月，扣案如附表一所示第三級毒品愷他命、如附表二所示
之物、上大國際快遞回執收據上「李新利」之署押壹枚均沒收；
未扣案如附表三所示之物均沒收，如全部或一部不能沒收時，追
徵其價額。
    事  實
一、緣甲○○明知愷他命（Ketamine）係屬毒品危害防制條例第
    2 條第2 項第3 款之第三級毒品，不得運輸，且係行政院依
    懲治走私條例第2 條第4 項授權公告之「管制物品項目及其
    數額」所列甲項第4 款之管制進出口物品，不得私運進口。
    緣因其自民國（下同）96年8 月起失業，平日以信用卡預借
    現金度日，並積欠他人賭債，經濟狀況不甚良好；其於97年
    2 月10日（即農曆大年初四）晚上11時許，在桃園縣中壢市
    ○○路某夜店認識某真實姓名年籍不詳綽號「大成」之成年
    男子，「大成」得知甲○○經濟狀況不佳，尚積欠他人賭債
    等經濟問題後，遂表明可代為解決甲○○積欠之新臺幣（下
    同）5 萬元之賭債，甲○○乃將其所使用之聯絡電話門號00
    00000000號（未扣案）告知該綽號「大成」者；嗣經「大成
    」介紹，輾轉由某真實姓名年籍不詳綽號「李董」（自稱李
    瑞郎）之成年男子於同年月17日某時許，致電甲○○上開門
    號，表明可代為解決5 萬元賭債問題，欲由甲○○收受運自
    大陸地區之包裹，允諾事成後即代為處理上開5 萬元賭債。
    甲○○能預見任意替不熟識或不詳姓名之人代為收受運自大
    陸地區之包裹，足供他人利用其代收包裹之行為達到運輸並
    走私毒品或其他不法物品之目的，竟以前開結果之發生亦不
    違本意之犯意，當場允諾之，而與「李董」、「大成」等人
    共同基於自大陸地區運輸第三級毒品愷他命私運進口之犯意
    聯絡，由「李董」安排在大陸地區將取得之如附表一所示之
    第三級毒品愷他命包裝夾藏後，空運至甲○○位於桃園縣楊
    梅鎮○○路367 巷2 弄11號住處，並偽以「李新利」之名義
    作為收貨人，以附表四所示之0000000000門號作為收貨人聯
    絡電話，推由甲○○負責收貨，甲○○並提供其住址予「李
    董」，「李董」並告以日後將有一綽號「阿文」之成年男子
    與之聯繫等情；嗣「李董」於同年月27日再度與甲○○聯繫
    確認由甲○○代收夾藏第三級毒品愷他命之包裹，並囑其於
    收取包裹後，再以電話聯繫「李董」派人前來取貨等事宜後
    ，乃推由具有共同運輸第三級毒品愷他命私運進口犯意聯絡
    之某真實姓名年籍不詳綽號「阿文」之成年男子，於同日下
    午6 時許，至甲○○上址住處巷口，交付「李董」所有如附
    表四所示NOKIA 廠牌、序號為000000000000000 號、內插00
    00000000門號使用之行動電話1 具，及「李董」所有如附表
    三編號二所示內載「李瑞郎、0000000000000000號」之字條
    1 紙予甲○○；甲○○旋於翌日（即同年月28日）下午3 時
    許，以上開如附表四所示之行動電話回撥至門號0000000000
    000000號與「李董」聯繫確認；於同年3 月1 日下午某時許
    ，「李董」致電甲○○上開門號，由甲○○、該綽號「大成
    」之人分別接聽後，「李董」旋於同日，將如附表一所示第
    三級毒品愷他命白色細晶體（驗前毛重4568.87 公克，純度
    98％，驗前純質淨重4430.69 公克），以「李董」所有之塑
    膠包裝袋分裝為8 包，逐一藏置於「李董」所有如附表二編
    號二、三所示之南瓜造型陶瓷工藝品4 只、雪人造型陶瓷工
    藝品4 只內，並分別以「李董」所有如附表二編號四、五所
    示保麗龍、灰色海綿包覆後，以「李董」所有如附表二編號
    六所示小紙箱8 只逐一包裝，再裝放於「李董」所有如附表
    二編號七所示之大紙箱2 只內；並推由具有共同運輸愷他命
    毒品私運進口犯意聯絡之某真實姓名年籍不詳自稱「楊晉廷
    」之成年男子，在大陸地區交由不知情之裕強物流有限公司
    ，運至不知情之飛樂報關行位於大陸地區公司處所，擬以「
    瑞美」之名義（無證據證明係冒名）、收貨人「李新利」、
    收件地址「台灣省桃園縣楊梅鎮○○○○路367 巷2 弄11號
    」、聯絡電話「0000000000」、貨品名稱「工藝品」之方式
    空運至臺灣地區桃園縣楊梅鎮○○路367 巷2 弄11號。嗣飛
    樂報關行即將該批夾藏愷他命之貨品編定提單主號為000000
    00000 號、報單編號為CX97682FQ861號，並於同年月3 日凌
    晨1 時40分許，以不知情之長榮航空公司第BR1852號班機運
    抵臺灣桃園國際機場，惟因於該機場遠雄快遞專區報關時，
    經內政部警政署航空警察局安檢勤務人員以Ｘ光檢查儀掃瞄
    後，發現該等陶瓷工藝品內夾藏可疑之不明白色結晶物，乃
    會同海關人員開驗而查獲，並扣得如附表一所示第三級毒品
    愷他命8 包（含附表二編號一所示之外包裝塑膠袋8 只，驗
    前毛重4568.87 公克，包裝塑膠袋重47.75 公克，驗前淨重
    4521.12 公克，經鑑定機關取樣0.53公克鑑析用罄，驗餘淨
    重4520.59 公克，純度98％，驗前純質淨重4430.69 公克）
    、「李董」所有供運輸愷他命毒品所用如附表二編號二至七
    所示之陶瓷工藝品8 只、包裝該陶瓷工藝品之保麗龍、灰色
    海綿各1 批、小紙箱8 只、大紙箱2 只等物。內政部警政署
    航空警察局為查緝上開物品來源，乃由警員喬裝上大國際快
    遞公司送貨人員，於同日上午11時30分許，將上開夾藏毒品
    之貨物運抵桃園縣楊梅鎮○○路367 巷2 弄11號甲○○住處
    交由甲○○收受，甲○○明知其並非姓名「李新利」之人，
    竟於喬裝之員警要求其簽收包裹時，另基於行使偽造私文書
    之犯意，於上大國際快遞回執收據上偽簽「李新利」之署名
    而具領該包裹，並交還喬裝之警員而行使之，足以生損害於
    名為「李新利」之人及上大國際快遞公司，遂為警當場逮捕
    ，並扣得如附表四所示之門號0000000000號行動電話1 具，
    甲○○並當場交出如附表三編號二所示載有「李瑞郎、0028
    /000 000000000號」之字條1 紙（已遺失，未扣案）予警方
    人員而查獲。
二、案經內政部警政署航空警察局移送臺灣桃園地方法院檢察署
    檢察官偵查起訴。
    理  由
壹、程序方面：
    按被告以外之人於審判外之陳述，雖不符刑事訴訟法第159
    條之1 至第159 條之4 之規定，而經當事人於審判程序同意
    作為證據，法院審酌該言詞陳述或書面陳述作成時之情況，
    認為適當者，亦得為證據；當事人、代理人或辯護人於法院
    調查證據時，知有刑事訴訟法第159 條第1 項不得為證據之
    情形，而未於言詞辯論終結前聲明異議者，視為有前項之同
    意，刑事訴訟法第159 條之1 、第159 條之5 第1 項、第2
    項分別定有明文。經查，本判決下列所引用之被告以外之人
    於審判外之陳述或非供述證據，檢察官、被告及辯護人於原
    審及本院言詞辯論終結前均未聲明異議，本院審酌上開證據
    資料製作時較無人情施壓或干擾，亦無不當取供，及證明力
    明顯過低之瑕疵，認以之作為證據應屬適當，故揆諸前開規
    定，認前揭證據資料有證據能力，合先敘明。
貳、實體方面：
一、訊據被告甲○○固坦承有於前揭時地先與綽號「大成」之男
    子認識，經由「大成」之介紹輾轉與「李董」取得聯繫，因
    「李董」向其表明若代收大陸寄至臺灣之包裹，即代為解決
    5 萬元賭債問題，且日後會有一名綽號「阿文」之成年男子
    與之聯繫，其乃提供住址予「李董」；嗣經「李董」再以電
    話與其聯絡後，即收受「阿文」所交付如附表四所示之行動
    電話1 具、及如附表三編號二所示之字條1 紙，其並回撥上
    開門號與「李董」聯繫，後於上開時間再接獲「李董」來電
    ，並交由「大成」接聽，及其於包裹運至住處時，在回執收
    據上簽寫「李新利」之署名而具領之，即為警當場逮捕等情
    不諱，惟矢口否認有何運輸第三級毒品愷他命、私運管制物
    品進口等犯行，辯稱：「李董」是請伊代收茶具組，伊並不
    知道其內夾藏第三級毒品愷他命云云；被告之選任辯護人則
    為被告辯稱：被告係遭他人利用之工具，並不知情包裹內夾
    藏第三級毒品愷他命，被告認「李董」係做仿冒品的，被告
    代收包裹之行為，至多僅成立幫助運輸仿冒品云云，惟查：
（一）被告自96年8 月起失業，平日以信用卡預借現金度日，並
      積欠他人賭債，經濟狀況不甚良好，其於上開時間，至前
      揭夜店飲酒，因而認識綽號「大成」之男子，因「大成」
      向其表明可代為解決5 萬元賭債問題，被告乃告知「大成
      」其聯絡電話，嗣經由「大成」介紹輾轉與「李董」取得
      聯繫，因「李董」向其表明可代為解決5 萬元賭債，由其
      代收自大陸運抵臺灣之包裹，被告乃應允並提供其住址，
      「李董」則告知日後有一名綽號「阿文」之男子會與其聯
      繫，嗣「李董」於上開時間再度與被告聯絡，乃由「阿文
      」於上開時間，至被告前揭住處巷口，交付如附表四所示
      行動電話1 具、及如附表三編號二所示字條1 紙予被告；
      被告即於收受後翌日下午3 時許，以上開行動電話回撥上
      開門號與「李董」聯繫，「李董」並囑其於收取包裹後，
      再以電話聯繫「李董」派人前來取貨；嗣於上開時間，「
      李董」再度致電被告，同時由「大成」接聽確認；嗣該包
      裹即由裕強物流有限公司運至飛樂報關行，而由該報關行
      接受名為「查晉廷」之委託，以「瑞美」之名義、收貨人
      「李新利」、收件地址「台灣省桃園縣楊梅鎮○○○○路
      367 巷2 弄11號」、聯絡電話「0000000000」、貨品名稱
      「工藝品」之方式，於97年3 月3 日凌晨1 時40分許，以
      長榮航空公司第BR1852號班機運抵臺灣桃園國際機場後，
      經內政部警政署航空警察局安檢勤務人員以Ｘ光檢查儀掃
      瞄後，發現該陶瓷工藝品等內夾藏可疑之不明白色結晶物
      ，乃會同海關人員開驗，發覺其內夾藏不明成分白色細晶
      體各1 包（共8 包）之南瓜造型陶瓷工藝品4 只、雪人造
      型陶瓷工藝品4 只，各只工藝品乃分別先以如附表二編號
      四、五所示保麗龍、灰色海綿包覆後，並以如附表二編號
      六所示小紙箱8 只逐一包裝，再裝放於附表二編號七所示
      之大紙箱2 只內，警旋佯裝快遞公司人員，將上開物品運
      至臺灣地區桃園縣楊梅鎮○○路367 巷2 弄11號，由被告
      於上開時間，簽署「李新利」於回執收據上而具領之，乃
      為警當場逮捕，並扣得如附表四所示之門號0000000000號
      行動電話1 具，被告並當場交出如附表三編號二所示之字
      條1 紙（已遺失，未扣案）予警方人員等情，為被告於警
      詢及偵審時均坦承不諱（見偵查卷第5 頁至第6 頁、第30
      頁至第31頁、第38頁至第39頁、第45頁至第46頁、第48頁
      至第50頁；原審卷第8 頁至11頁、第30頁、第47頁、第63
      頁、第65頁；本院卷第22頁反面、第42頁反面、第56頁）
      ，核與證人即飛樂報關行現場報關人員余建志於警詢中陳
      述之情節（見偵查卷第22頁至第23頁）、證人即查獲員警
      張伯川、周麗松於原審審理時證述之情節（見原審卷第48
      頁至第56頁）大致相符，並有裕強物流有限公司詳情單、
      上大國際快遞公司回執收據、進口快遞貨物簡易申報書、
      航空警察局安全檢查隊Ｘ光檢查儀注檢貨物報告表各1 紙
      、扣案物起獲照片20幀等件在卷可稽（見偵查卷第8 頁、
      第13頁、第14頁、第16頁至第20頁），及如附表一、二、
      四所示之物品扣案可資佐證，復經原審當庭勘驗查獲當時
      錄影光碟確認無訛（並無被告所稱於查獲後知悉係第三級
      毒品而大哭之情形），有原審97年8 月21日勘驗筆錄在卷
      可稽（見原審卷第56頁、第57頁）。嗣警方將上開工藝品
      內夾藏之不明成分白色細晶體，送請交通部民用航空局航
      空醫務中心以氣相層析質譜儀（GC/MS） 法鑑驗結果，檢
      出第三級毒品愷他命；再經送內政部警政署刑事警察局以
      氣相層析質譜分析法、核磁共振分析法鑑驗結果，均檢出
      第三級毒品愷他命（驗前毛重4568.87 公克，包裝塑膠袋
      重47.75 公克，驗前淨重4521.12 公克，取樣0.53公克鑑
      析用罄後，驗餘淨重4520.59 公克，純度98％，驗前純質
      淨重4430.69 公克）等情，亦有交通部民用航空局航空醫
      務中心97年3 月3 日航藥醫鑑字第0971040 號毒品鑑定書
      、內政部警政署刑事警察局97年3 月25日刑鑑字第097003
      6134號鑑定書各1 紙在卷可稽（見偵查卷第9 頁、第61頁
      ），是被告確有應「李董」等人之要求收受上開包裹，而
      該包裹內確含有第三級毒品愷他命一節，洵堪認定。
（二）被告及辯護人雖以前詞置辯，然查，姑不論被告供稱被「
      李董」告知所代收之包裹為茶具組一節，或辯護人所稱被
      告係代收仿冒品等情，僅係被告空言抗辯，別無提出任何
      證據可資佐證，已難採信。且據被告於警詢時自承：「李
      董」在97年2 月17日打電話給伊，要伊把地址給他，他會
      幫伊解決賭債問題，並說日後有1 位綽號「阿文」之男子
      會與伊聯繫，嗣「阿文」即於97年2 月27日下午6 時許，
      拿1 支NOKIA 廠牌、門號為0000000000號之手機到伊住處
      巷口交給伊，並給伊「李瑞郎」之0000000000000000號之
      聯絡電話，伊就在97年2 月28日下午3 時30分許撥打上開
      門號電話給「李董」，「李董」便告訴伊，其會從大陸寄
      送包裹至伊住處，要由伊代為簽收，並於代收後再打電話
      通知其派人來收貨，其會幫伊解決5 萬元賭債等語（見偵
      查卷第5 頁反面、第6 頁）；於檢察官偵查中亦坦認：「
      李董」在97年2 月17日打電話給伊，問伊賭債解決與否，
      其說可以幫伊處理，還要伊提供家裡住址作為收包裹之用
      ，並承諾會幫伊處理債務5 萬元，「李董」嗣於同年月27
      日再打電話給伊，講得內容差不多相同等語（見偵查卷第
      30頁至第31頁、第38頁至第39頁、第45頁至第46頁）；於
      原審訊問時自承：「李董」在97年2 月17日打電話給伊，
      問伊債務解決了沒，說會幫伊解決債務，之後在97年2 月
      27日下午6 點，「李董」就叫「阿文」拿1 支手機和1 張
      紙條至伊住處巷口交付予伊，紙條上寫有「李瑞郎」、「
      0000000000000000號」等字樣，伊始於97年2 月28日下午
      3 時30分以此手機回撥該門號予「李董」聯繫等語（見原
      審卷第8 頁）；於原審準備程序時復供承：「李董」在97
      年2 月17日打電話給伊，問伊賭債解決了沒有，伊便提供
      伊之住址，後來在97年2 月27日，「李董」派「阿文」拿
      1 支手機及1 張載有「李瑞郎」、「0000000000000000號
      」字樣之紙條給伊等語（見原審卷第29頁）等聯繫過程以
      觀，以被告自承係國中畢業之教育程度，且案發當時年已
      36歲，應有相當之社會經驗，當不致誤信僅代收區區1個
      茶具包裹，即可輕易獲取高達5 萬元解決賭債之利益，實
      不待言。且就被告於警詢時自承「李董要伊代收後再打電
      話通知他派人來收貨」一節以觀，該「李董」者既可於被
      告收取包裹後，再派人向被告領取包裹，且與「李董」同
      夥之綽號「大成」、「阿文」等人均在臺居住，且分別為
      收受包裹之事與被告有所接觸，其等實無不能收取1 個簡
      單包裹之情形，更無迂迴找被告代收包裹之理。況被告有
      自己之手機得以作為對外聯繫之工具，殊無必要另由「李
      董」專誠指派綽號「阿文」之人特地至被告住處巷口交付
      如附表四所示之手機予被告作為被告收取包裹聯繫之用，
      此顯與常理有違，如此相互勾稽，被告豈有不知包裹內物
      品絕非一般物品之理。再被告既已應允「李董」代收包裹
      ，苟其辯稱代收茶具組一節為真，惟代收茶具組合屬極為
      輕易單純之事，且一般茶具組合並非價值珍貴，被告又何
      須一而再、再而三以前揭輾轉迂迴之方式與「李董」電話
      聯繫，如此大費周章，亦有悖於常情。況「李董」等人所
      寄送之包裹若僅係單純之茶具組合，衡情大可以被告作為
      收貨人，豈須假以「李新利」之名義作為收貨人？被告又
      豈能知悉本件包裹即係「李董」所寄並託其代收之包裹？
      再依被告於本院審理時自承：伊係按包裹上「李新利」之
      名字簽收包裹，伊本來有猶豫，但送達包裹之人說包裹記
      載是伊住處地址，伊為何不敢簽收，伊始簽收等語（見本
      院卷第54頁），然現今日常生活，代人收受郵件或快遞包
      裹之情況極為普遍，被告若僅係單純代為收受茶具組包裹
      ，其如心中坦蕩，自可以自己名字簽收；又其見該包裹之
      收貨人非其名義而為「李新利」時，本可予以拒收或表明
      其並非該「李新利」之人，惟其非但未予拒收，反而冒用
      「李新利」之署名簽收包裹，豈能諉為不知情？徵之，被
      告於警訊時自承：伊有問「李瑞郎」包裹內是什麼東西，
      「李瑞節」回答是茶具組，以後會幫伊償還賭債，伊又問
      「李瑞郎」大家沒有見過面，如何幫伊還賭債，「李瑞郎
      」一直不回答，卻一再與伊談賭債的問題，伊也覺得可疑
      ，反覆一直問「李瑞郎」，「李瑞郎」就將伊電話掛掉，
      伊雖然覺得可疑，還是把貨品簽收等語（見偵查卷第50頁
      ）；於檢察官偵查時供稱：「（檢察官問：當時為何僅代
      收茶具組就可以幫你處理5 萬元的賭債？是否有懷疑為毒
      品？）我有問，李瑞郎就一直強調沒有什麼，而且我也想
      說李瑞郎去幫我協商債務，我不知道為何會變成這個樣子
      」等語（見偵查卷第31頁）；及於原審訊問時陳述：伊也
      覺得「李董」以前揭方式與其聯繫收受包裹等情確有問題
      ，即於97年3 月1 日打電話詢問「李董」寄送包裹之內容
      ，「李董」拗不過，才說是茶具組等語（見原審卷第9 頁
      ），顯見被告對於「李董」寄送之包裹可能係毒品或其他
      不法物品一節，應早有懷疑，否則不會於「李董」已告知
      包裹內裝茶具組後，仍一再反覆追問「李董」包裹之內容
      。且由「李董」係拗不過被告之詢問，始回答包裹內容係
      茶具組等情以觀，設若該包裹僅係單純茶具組，「李董」
      何以不直接甚或於最初徵詢被告同意代收時即表明包裹之
      內容？縱「李董」確曾回應被告之詢問，稱包裹係茶具組
      云云，惟如前述，以被告之智識程度、本件諸多不合常理
      之情節，及「李董」之上開曖昧態度等情以觀，被告當知
      系爭包裹絕非只是茶具組而已，至為明確。再扣案包裹內
      所夾藏之第三級毒品愷他命重量高達4521.12 公克（驗前
      淨重），且純度高達98％，業經鑑定機關鑑定如前述，市
      價自屬不菲，衡諸常情，「李董」等人為達走私毒品犯罪
      之目的，自無可能將此高價之毒品冒以「李新利」為收貨
      人，寄至不知情之被告處所，而願承擔無法取回或所涉犯
      運輸毒品重罪之不法犯行遭人發覺之風險，堪認被告與「
      李董」等人確有運輸毒品之犯意聯絡及行為分擔至明，被
      告及辯護人辯稱遭人利用而不知情云云，洵不可採。縱上
      所述，本件雖無證據證明被告明知本件所運輸之包裹係第
      三級毒品愷他命而仍予收受，惟其與「李董」、「大成」
      等人均不相識，當能預見任意替不熟識或不詳姓名之人代
      為收受運自大陸地區內之包裹，足供他人利用其代收包裹
      之行為達到運輸並走私毒品或其他不法物品之目的，而此
      結果之發生，顯不違被告之本意，被告自有共同自大陸地
      區運輸第三級毒品愷他命私運進口之不確定故意甚明。
（三）再被告於檢察官偵查中雖曾辯稱：「李董」說茶具組要送
      伊云云（見偵查卷第45頁），然「李董」既與被告素昧平
      生，並無往來，2 人甚至未曾見面，則「李董」豈有既應
      允被告代為解決5 萬元賭債問題，又不辭千里自大陸地區
      寄送茶具組合相贈之理？甚且以被告收受茶具組合之贈與
      ，作為其代被告解決5 萬元賭債問題之條件，亦不邏輯。
      又被告辯稱：伊於為警查獲後，如附表四之手機已由警員
      張伯川扣押保管，而於解送警局及偵詢期間，「李董」曾
      兩度撥打該電話，警員張伯川均將電話交由被告接聽，於
      被告與「李董」通話時，警員張伯川、周麗松均在旁監聽
      被告通話內容，被告為證明自己清白，將所聽到之「李董
      」說話內容覆誦給警員聽，而「李董」於該兩次通話中，
      有告知被告包裹內係茶具組，要被告不要打開包裹，足證
      被告事前不知該包裹中內藏毒品云云，然證人即查獲本案
      之員警張伯川、周麗松等人於原審審理時均證稱：伊等並
      不記得當時有被告所述之上開情形等語，另證人周麗松並
      證稱：伊記得被告在警局當時有接聽電話，但當時被告在
      辦公室另一頭，伊無法聽到被告通話之內容，甚至不清楚
      被告究竟與誰聯繫等語（見原審卷第48頁至第56頁），是
      縱被告上開所稱有與「李董」通話之情屬實，惟被告所述
      「李董」告知包裹內係茶具組，要其不要打開包裹等語，
      只是轉述所接聽電話中對方之對話內容，警員既未親自接
      聽該電話，其真實與否，自有疑問。況被告斯時已被查獲
      ，自不可能為不利於自己之陳述，實難排除其為謀脫罪而
      未如實轉述之可能；且縱認被告轉述內容為真，亦係因被
      告僅係代收「李董」等人價值甚昂之愷他命包裹，並非真
      正之貨主，則「李董」於被告收取包裹後，為免節外生枝
      ，致電叮囑被告勿打開包裹，此並無悖於常理，尚難據為
      有利被告之認定。
（四）至警員張伯川、周麗松等人於查獲被告後，有無將被告交
      付如附表三編號二之字條隨卷移送；警員於逮捕被告後，
      有無將如附表四之手機交由被告接聽、或該電話未被扣押
      而由被告自行取出接聽；被告遭查獲當日，警方是否查獲
      3 件與本案相同方式之運輸毒品案件等情，核與被告是否
      涉犯本案，並無直接關連，猶不得以有相同案例即據此即
      推論被告係不知情而遭人利用甚明。
（五）綜上所述，本件係「李董」經由「大成」之居中聯繫，且
      由「阿文」交付被告運毒使用之行動電話等工具，復推由
      自稱「楊晉廷」之成年男子負責自大陸地區將上開第三級
      毒品愷他命夾藏包裹後，佯以工藝品之名義用國際快遞方
      式進口私運入境臺灣，並推由被告出面簽收該包裹等情無
      訛。從而，被告與「李董」、「大成」、「阿文」、該寄
      送包裹之自稱「楊晉廷」等成年人間，就運輸第三級毒品
      愷他命私運入境之犯行，具有犯意聯絡及行為分擔，亦屬
      明灼。本件事證已臻明確，被告所辯無非事後卸責之詞，
      不足採信，被告犯行洵堪認定，應依法論科。
二、按愷他命屬毒品危害防制條例第2 條第2 項第3 款所定之第
    三級毒品，亦為行政院依懲治走私條例依法授權公告「管制
    物品項目及其數額」甲項第4 款之管制進出口物品；且按懲
    治走私條例第12條另特別規定：「自大陸地區私運物品進入
    臺灣地區，或自臺灣地區私運物品前往大陸地區者，以私運
    物品進口、出口論，適用本條例規定處斷」。是核被告甲○
    ○所為，係犯毒品危害防制條例第4 條第3 項之運輸第三級
    毒品罪，及懲治走私條例第12條、第2 條第1 項之自大陸地
    區私運管制物品進口罪。被告與真實姓名年籍不詳之綽號「
    李董」、「大成」、「阿文」、自稱「楊晉廷」等成年男子
    間，就上開犯行有犯意聯絡及行為分擔，均共同正犯。另渠
    等利用前揭不知情之物流、報關、航空等業者自大陸地區私
    運扣案毒品愷他命入境臺灣，係屬間接正犯。再被告以一私
    運行為，觸犯上述保護法益不同之二罪名，屬想像競合犯，
    應依刑法第55條之規定，從一重之運輸第三級毒品罪處斷。
    又被告於上大國際快遞回執收據上偽簽「李新利」之署名而
    具領包裹，並交還喬裝之警員而行使之，足以生損害於名為
    「李新利」之人及上大國際快遞公司，所為另犯刑法第216
    條、第210 條之行使偽造私文書罪。檢察官於起訴書雖未論
    列上開法條，惟於起訴犯罪事實業已論及，自應認此部分業
    經起訴，本院自應予以審理。被告偽簽「李新利」署名之行
    為為偽造私文書之部分行為；又被告偽造「李新利」名義之
    回執收據後復持以行使，其偽造回執收據之低度行為為行使
    之高度行為所吸收，均不另論罪。被告所犯上開運輸第三級
    毒品罪及行使偽造私文書罪二罪間，犯意各別、行為互異，
    應分論併罰。
三、原審認被告罪證明確，予以論罪科刑，固非無見。惟查：（
    一）原審認被告係明知前揭包裹內含第三級毒品愷他命仍予
    收受，認被告係基於直接故意而犯運輸第三級毒品及自大陸
    地區私運管制物品進口等罪，與本院認定被告係基於不確定
    故意不同，自有未合。（二）被告所犯行使偽造私文書部分
    ，原審漏未審酌，又未論及何以未予判決之原因，亦有未洽
    。被告上訴意旨，仍執前詞，否認犯罪，固無理由，惟原判
    決既有前揭可議之處，自應由本院將原判決予以撤銷改判。
    爰審酌被告運輸第三級毒品愷他命之重量達4 千餘公克，數
    量甚鉅，雖未及流入市面即遭查獲，惟毒品數量龐大，若流
    入市面，所可能致生之毒害甚鉅，其潛在危險性甚高，且犯
    罪後否認犯罪，態度不佳，惟依卷內證據並未查知被告有因
    本案運輸愷他命行為業已獲取任何利益或報酬，且僅係代收
    毒品，涉案程度較輕，及其犯罪動機、目的、手段，暨其生
    活狀況、前無犯罪前科紀錄，有本院告前案紀錄表1 紙在卷
    可稽，素行尚佳等一切情狀，改量處如主文第2 項所示之刑
    ，並定應執行之刑，以示懲儆。
四、按依毒品危害防制條例第18條第1 項前段之規定，應予沒收
    銷燬之毒品，以經查獲之第一、二級毒品為限。又毒品依其
    成癮性、濫用性及對社會危害性，共分為四級，上開條例並
    就製造、運輸、販賣、意圖販賣而持有、以非法方法使人施
    用、引誘他人施用及轉讓不同品項之毒品等行為，分別定其
    處罰。至施用或持有第三、四級毒品，因其可罰性較低，故
    未設處罰之規定，僅就施用及持有第一、二級毒品科以刑罰
    。然鑑於第三、四級毒品均係管制藥品，特於同條例第11條
    之1 明定無正當理由，不得擅自持有；第18條第1 項後段復
    規定查獲之第三、四級毒品，無正當理由而擅自持有者，沒
    入銷燬之。從而，依同條例第18條第1 項後段應沒入銷燬之
    毒品，專指查獲施用或持有之第三、四級毒品而言；倘係查
    獲製造、運輸、販賣、意圖販賣而持有、以非法方法使人施
    用、引誘他人施用或轉讓第三、四級毒品，既屬同條例相關
    法條明文規定處罰之犯罪行為，即非該條項應依行政程序沒
    入銷燬之範圍。又同條例第19條第1 項所定「供犯罪所用或
    因犯罪所得之物」，係指犯第4 條至第9 條、第12條、第13
    條或第14條第1 項、第2 項之罪所用或所得之物，不包括毒
    品本身在內，是尚不得援用此項規定為第三、四級毒品之沒
    收依據。再同條例對於查獲之製造、運輸、販賣、意圖販賣
    而持有、以非法方法使人施用、引誘他人施用及轉讓第三、
    四級毒品之沒收，並無特別規定，如其行為已構成犯罪，則
    該毒品即屬不受法律保護之違禁物，應回歸刑法之適用，依
    刑法第38條第1 項第1 款之規定沒收之，始為適法（最高法
    院96年度台上字第89號判決意旨可資參照）。查扣案如附表
    一所示第三級毒品愷他命（驗餘總淨重4520.59 公克），既
    屬構成犯罪行為標的之違禁物，應依刑法第38條第1 項第1
    款之規定宣告沒收，至鑑驗用罄之愷他命，既已滅失，自無
    庸再予宣告沒收。而扣案之如附表二編號一所示包裝毒品愷
    他命之外包裝塑膠袋8 只，為共犯「李董」所有，具防止毒
    品裸露、逸出、防潮之功用，並便於攜帶、運輸；另扣案如
    附表二編號二至七所示之南瓜造型陶瓷工藝品4 只、雪人造
    型陶瓷工藝品4 只、如附表二編號四、五所示保麗龍、灰色
    海綿各1 批、小紙箱8 只及大紙箱2 只，亦為共犯「李董」
    所有，業據被告供承在卷（見偵查卷第6 頁），係用於偽裝
    夾藏上開第三級毒品愷他命以利快遞運輸，均係供運輸毒品
    所用之物；暨未扣案如附表三編號一所示之門號0000000000
    行動電話SIM 卡1 張及未扣案用以插入上開SIM 卡使用之行
    動電話1 具，被告供承係其自己所有（見原審卷第8 頁），
    且為供被告本件運輸第三級毒品犯罪所用之物，而其中行動
    電話服務須以晶片卡（即SIM 卡）為使用介面，因此電信公
    司於出租行動電話門號予消費者使用時，即同時附帶提供晶
    片卡給消費者作為門號使用之介面，故電信公司接受消費者
    申辦門號並將該門號開通上線時，該晶片卡之所有權是否移
    轉於消費者，抑或仍保留於電信公司，端視其簽訂之服務契
    約內容如何約定（最高法院97年度臺上字第1152號判決意旨
    可資參照）。查門號0000000000行動電話，係泛亞電信股份
    有限公司所出租之門號，有泛亞資料查詢1 紙在卷可按（見
    偵查卷第84頁），而上開電信公司於出租行動電話門號予消
    費者使用時，即同時附帶提供晶片卡給消費者作為門號使用
    之介面，由消費者自行管理使用，於消費者申辦門號完成時
    ，上開公司即將SIM 卡之所有權移轉予消費者一節，有泛亞
    電信股份有限公司97年3 月4 日法亞字第097008233 號函1
    紙在卷可稽，足認上開行動電話門號SIM 卡，應屬被告所有
    且係供本件運輸第三級毒品罪所用之物，均應依毒品危害防
    制條例第19條第1 項之規定宣告沒收，其中如附表三編號一
    所示之行動電話1 具（含門號SIM 1 片）因未扣案，如其全
    部或一部不能沒收時，應追徵其價額；暨未扣案如附表三編
    號二所示載有「李瑞郎、0000000000000000號」內容之字條
    1 張，乃共犯「李董」交予被告，而為被告所有之物，業經
    被告坦認在卷（見原審卷第8 頁），係屬供被告便於聯絡運
    輸第三級毒品事宜所用之物，因已遺失而未扣案，但無證據
    證明業已滅失而不復存在，仍應依毒品危害防制條例第19條
    第1 項之規定宣告沒收，如其全部或一部不能沒收時，應追
    徵其價額。至扣案之如附表四所示之門號0000000000號行動
    電話SIM 卡1 張暨用以插入上開SIM 卡使用之NOKIA 廠牌行
    動電話1 具，經本院查詢係以DANG THI MINH TAN 名義所申
    請，並無證據證明為被告或其他共犯「李董」等人所有，爰
    不為沒收之諭知。至上大國際快遞回執收據上「李新利」之
    署押，不問屬於犯人與否，應依刑法第219 條之規定宣告沒
    收。
五、本案雖為被告上訴，但因原審判決適用法條不當而撤銷，依
    刑事訴訟法第370 條後段規定，本院自得諭知較重於原審判
    決之刑。
據上論斷，應依刑事訴訟法第369 條第1 項前段、第370 條後段
、第364 條、第299 條第1 項前段，毒品危害防制條例第4 條第
3項 、第19條第1 項，懲治走私條例第2 條第1 項、第11條、第
12 條 ，刑法第11條、第28條、第216 條、第210 條、第55條、
第51 條 第5 款、第38條第1 項第1 款、第219 條，判決如主文
。
本案經檢察官李良忠到庭執行職務。
中    華    民    國    97    年    12    月    11    日
                  刑事第三庭審判長法  官  蔡秀雄
                                  法  官  許文章
                                  法  官  謝靜恒
以上正本證明與原本無異。
如不服本判決，應於收受送達後10日內向本院提出上訴書狀，其
未敘述上訴之理由者並得於提起上訴後10日內向本院補提理由書
（均須按他造當事人之人數附繕本）「切勿逕送上級法院」。
                                  書記官  陳珮茹
中    華    民    國    97    年    12    月    11    日
附錄：本案論罪科刑法條全文
毒品危害防制條例第4條第3項
製造、運輸、販賣第三級毒品者，處 5 年以上有期徒刑，得併科
新臺幣 5 百萬元以下罰金。
懲治走私條例第2條第1項
私運管制物品進口、出口逾公告數額者，處 7 年以下有期徒刑，
得併科新臺幣3 百萬元以下罰金。
懲治走私條例第12條
自大陸地區私運物品進入臺灣地區，或自臺灣地區私運物品前往
大陸地區者，以私運物品進口、出口論，適用本條例規定處斷。
刑法第210條
偽造、變造私文書，足以生損害於公眾或他人者，處5 年以下有
期徒刑。
刑法第216條
行使第210 條至第215 條之文書者，依偽造、變造文書或登載不
實事項或使登載不實事項之規定處斷。
附表一
┌──────┬──────────────────┐
│毒品名稱    │數量                                │
├──────┼──────────────────┤
│第3 級毒品愷│驗前毛重4568.87 公克，包裝塑膠袋重47│
│他命        │.75 公克，驗前淨重4521.12 公克，經鑑│
│            │定機關取樣0.53公克鑑析用罄後，驗餘淨│
│            │重4520.59 公克，純度98％，驗前純質淨│
│            │重4430.69 公克                      │
└──────┴──────────────────┘
附表二
┌──┬─────────┬───┐
│編號│品名              │ 數量 │
├──┼─────────┼───┤
│一  │外包裝塑膠袋      │ 8 只 │
├──┼─────────┼───┤
│二  │南瓜造型陶瓷工藝品│ 4 只 │
├──┼─────────┼───┤
│三  │雪人造型陶瓷工藝品│ 4 只 │
├──┼─────────┼───┤
│四  │保麗龍            │ 1 批 │
├──┼─────────┼───┤
│五  │灰色海綿          │ 1 批 │
├──┼─────────┼───┤
│六  │小紙箱            │ 8 只 │
├──┼─────────┼───┤
│七  │大紙箱            │ 2 只 │
└──┴─────────┴───┘
附表三
┌──┬──────────┬──┐
│編號│品名                │數量│
├──┼──────────┼──┤
│一  │內插門號0000000000號│1 支│
│    │SIM 卡之行動電話（含│    │
│    │上開門號SIM 卡1 片）│    │
├──┼──────────┼──┤
│二  │載有「李瑞郎、002861│1 張│
│    │0000000000號」內容之│    │
│    │字條                │    │
└──┴──────────┴──┘
附表四
┌──┬─────────┬───┐
│    │NOKIA 廠牌內插門號│ 1 支 │
│    │0000000000號SIM 卡│      │
│    │之行動電話（含上開│      │
│    │門號SIM 卡1 片）  │      │
└──┴─────────┴───┘


司法院資訊處製作；財團法人民間司法改革基金會備份。
